【裁判字號】    97,訴,1274
【裁判日期】    970530
【裁判案由】    違反毒品危害防制條例
【裁判全文】
臺灣彰化地方法院刑事判決              97年度訴字第1274號
公  訴  人  臺灣彰化地方法院檢察署檢察官
被      告  甲○○
上列被告因違反毒品危害防制條例案件，經檢察官提起公訴（97
年度毒偵字第1201號），本院依簡式審判程序判決如下：
    主    文
甲○○施用第一級毒品，累犯，處有期徒刑柒月。
    事    實
一、甲○○前因竊盜案件，經臺灣雲林地方法院於民國（下同）
    93年9 月12日，以93年度虎簡字第214 號判決判處有期徒刑
    5 月，得易科罰金確定，嗣經入監執行及易科罰金，而於94
    年2 月3 日執行完畢。另因施用毒品案件，經本院裁定送強
    制戒治處所，施以強制戒治後，再裁定停止戒治付保護管束
    、撤銷停止戒治、返所執行強制戒治，而於93年11月20日執
    行完畢釋放，並由臺灣彰化地方法院檢察署檢察官以94年度
    戒毒偵字第12號為不起訴處分確定。詎仍不知悛悔，另行基
    於施用第一級毒品海洛因之犯意，於前開強制戒治執行完畢
    釋放後5 年內之97年1 月30日下午3 時許，在其位於彰化縣
    彰化市○○里○○街33號之住處，以將海洛因摻水置入針筒
    內注射血管之方式，施用第一級毒品海洛因1 次。嗣於97年
    1 月31日上午11時40 分許，在彰化縣和美鎮○○路○ 段420
    巷口處為警盤查，其於有偵查犯罪職權之機關或個人發覺其
    犯罪前，向員警坦承有施用第一級毒品海洛因之犯行而自首
    ，且主動接受裁判，經警採尿送驗後，結果呈海洛因代謝物
    嗎啡陽性反應。
二、案經彰化縣警察局和美分局報請臺灣彰化地方法院檢察署檢
    察官偵查起訴。
    理    由
一、除被告所犯為死刑、無期徒刑、最輕本刑為3 年以上有期徒
    刑之罪或高等法院管轄第一審案件者外，於前條第1 項程序
    進行中，被告先就被訴事實為有罪之陳述時，審判長得告知
    被告簡式審判程序之旨，並聽取當事人、代理人、辯護人及
    輔佐人之意見後，裁定進行簡式審判程序，刑事訴訟法第27
    3 條之1 第1 項、第284 條之1 分別定有明文。本件被告甲
    ○○所涉係死刑、無期徒刑、最輕本刑為3 年以上有期徒刑
    之罪或高等法院管轄第一審案件以外之罪，並於本院行準備
    程序時就被訴事實為有罪之陳述，本院合議庭依前揭規定，
    經評議結果，裁定改由受命法官獨任行簡式審判程序，合先
    敘明。
二、上開事實，業據被告甲○○於警詢、偵訊、本院準備程序及
    審理時坦承不諱（見彰化縣警察局和美分局和警分偵字第09
    70004103號卷第1-2 頁，臺灣彰化地方法院檢察署97年度毒
    偵字第1201號卷第6 頁，本院97年度訴字第1274號卷第25、
    31-32 頁），且查：
（一）被告尿液經以氣相層析質譜儀（即ＧＣ／ＭＳ）方法檢驗
      結果，確呈第一級毒品海洛因之陽性反應，有彰化縣警察
      局和美分局委託檢驗尿液代號與真實姓名對照認證單、詮
      昕科技股份有限公司97年2 月25日第00000000號濫用藥物
      尿液檢驗報告各1 紙附卷足證（見彰化縣警察局和美分局
      和警分偵字第0970004103號卷第3 、4 頁），是認被告自
      白核與事實相符。
（二）依鑑識實務，按海洛因施用入人體後水解還原成嗎啡，再
      循嗎啡之代謝方式排出體外，且吸食或施打煙毒者，經人
      體代謝作用於8 小時內，即有30％之量排出，24小時之後
      ，續有約剩餘量之90％再排出，72小時之後仍有剩餘微量
      排出，吸食或施打者個人體質不同，其排出時間亦會有差
      異。是依上開說明，佐以被告前揭尿液檢驗報告，被告自
      白於前揭時間施用第一級毒品海洛因1 次等語，足認被告
      自白核與事實相符，堪可採為論罪科刑之依據。
（三）被告前因施用毒品案件，經本院裁定送強制戒治處所，施
      以強制戒治後，再裁定停止戒治付保護管束、撤銷停止戒
      治、返所執行強制戒治，而於93年11月20日執行完畢釋放
      ，並由臺灣彰化地方法院檢察署檢察官以94年度戒毒偵字
      第12號為不起訴處分確定，有臺灣高等法院被告前案紀錄
      表及臺灣彰化地方法院檢察署刑案資料查註紀錄表各1 份
      在卷可按，其於前開強制戒治執行完畢後，5 年內再犯本
      案施用第一級毒品1 次之犯行，與毒品危害防制條例第23
      條第2 項之規定相符。本件事證明確，被告犯行堪以認定
      ，應予依法論科。
三、核被告甲○○所為，係犯毒品危害防制條例第10條第1 項之
    施用第一級毒品罪。其施用第一級毒品而持有之低度行為，
    為施用第一級毒品之高度行為所吸收，不另論罪。又被告前
    因竊盜案件，經臺灣雲林地方法院於93年9 月12日，以93年
    度虎簡字第214 號判決判處有期徒刑5 月，得易科罰金確定
    ，嗣經入監執行及易科罰金，而於94 年2月3 日執行完畢，
    此有臺灣高等法院被告前案紀錄表及臺灣彰化地方法院檢察
    署刑案資料查註紀錄表各1 份在卷可憑，其於受有期徒刑執
    行完畢後，5 年以內故意再犯本件有期徒刑以上之罪，為累
    犯，應依刑法第47條第1 項規定，加重其刑。另按刑法第62
    條所謂「發覺」，固非以有偵查犯罪職權之機關或人員確知
    其人犯罪無誤為必要，而於對其發生嫌疑時，即得謂為已發
    覺；但此項對犯人之嫌疑，仍須有確切之根據得為合理之可
    疑者，始足當之，若單純主觀上之懷疑，要不得謂已發生嫌
    疑（最高法院72年臺上字第641 號判例意旨參照）。本件被
    告所犯施用第一級毒品海洛因之犯行，係於97 年1月31日上
    午11時40分許，在彰化縣和美鎮○○路○ 段420 巷口處為警
    盤查時，其於有偵查犯罪職權之機關或個人發覺其犯罪前，
    向員警坦承有施用第一級毒品海洛因之犯行而自首，且主動
    接受裁判，據被告於警詢中陳稱明確（見彰化縣警察局和美
    分局和警分偵字第0970004103號卷第1-2 頁），足徵被告確
    係在警員未發現有確切之根據得為合理之懷疑前，即主動供
    述其為本件施用第一級毒品海洛因之犯行，被告係對於未發
    覺之罪自首而接受裁判，爰依自首之規定，就其所犯，減輕
    其刑，並依法先加後減之。爰審酌被告前因施用毒品犯行曾
    經強制戒治，竟又再行施用毒品，顯然其意志力薄弱，迄未
    戒除毒癮，無視於毒品對於自身健康之戕害及國家對於杜絕
    毒品犯罪之禁令，惡性非輕，惟兼衡被告施用第一級毒品之
    手段、次數僅1 次，且其犯行性質上乃屬對自我身心健康之
    自戕行為，尚未嚴重破壞社會秩序、侵害他人權益，暨犯後
    坦承犯行等一切情狀，量處如主文所示之刑。末本件被告犯
    罪時間係在96年4 月24日以後，並不符合中華民國96年罪犯
    減刑條例所定之減刑要件，尚無依該條例規定予以減刑之餘
    地。
據上論斷，應依刑事訴訟法第273 條之1第1項、第299條第1項前
段，毒品危害防制條例第10條第1 項，刑法第11條前段、第47條
第1 項、第62條前段，判決如主文。
本案經檢察官莊佳瑋到庭執行職務。
中    華    民    國    97    年    5     月    30    日
                        刑事第三庭   法   官  林秉暉
上正本證明與原本無異。
如不服本判決，應於判決送達後10日內，向本院提出上訴書狀，
上訴書狀應「敘述具體上訴理由」，並按他造當事人之人數附繕
本。「切勿逕送上級法院」。
中    華    民    國    97    年    6     月    3     日
                                      書記官  梁高賓
毒品危害防制條例第10條第1項
施用第一級毒品者，處6月以上5年以下有期徒刑。


司法院資訊處製作；財團法人民間司法改革基金會備份。
